臺灣臺北地方法院民事判決　　　　　　99年度勞訴字第268號
原　　　告　吳春蘭
　　　　　　張瓅予
　　　　　　呂中華
共　　　同
訴訟代理人　蔡銘書律師
複　代理人　林宛怡律師
被　　　告　家福股份有限公司
法定代理人　康柏德
訴訟代理人　陳世英律師
上列當事人間請求給付資遣費等事件，本院於民國100年1月7日
言詞辯論終結，判決如下：
    主  文
原告之訴及假執行之聲請均駁回。
訴訟費用由原告負擔。
    事實及理由
一、按當事人得以合意定第一審管轄法院，但以關於由一定法律
    關係而生之訴訟為限，民事訴訟法第24條第1項定有明文。
    查本件依兩造分別簽立之聘僱契約第K條及僱佣合約書第11
    條、第13條約定若因本合約引起糾紛者，雙方同意以台灣台
    北地方法院為管轄法院，故本院自有管轄權，合先敘明。
二、次按訴狀送達後，原告不得將原訴變更或追加他訴。但擴張
    或減縮應受判決事項之聲明者，不在此限，民事訴訟法第
    255條第1項第3款定有明文。本件原告原起訴時聲明：被告
    應給付原告吳春蘭89萬3,714元、原告張瓅予12萬5,527元、
    原告呂中華6萬9,688元，及均自起訴狀繕本送達翌日起至清
    償日止，按週年利率5%計算之利息。嗣於訴訟進行中，變更
    聲明如後述，核其所為，僅單純減縮應受判決事項之聲明，
    揆諸上開規定，自應准許。
三、原告主張：其均受僱於被告總公司家庭五金處，其中原告吳
    春蘭自民國85年9月17日起擔任家用五金處園藝課之品類課
    長，原告張瓅予自94年3月30日起擔任家用五金處進口課長
    ，原告呂中華自96年7月10日起擔任家用百貨課之品類課長
    ，工作地點均為新北市○○區○○路27號後棟1樓。原告於
    98年10月1日下午5時30分經被告片面告知調動職務，致原告
    吳春蘭改至被告公司之台北板橋分公司擔任營業經理、原告
    張瓅予改至被告公司之台北新店分公司擔任分店秘書、原告
    呂中華改至被告公司之台北土城分公司擔任營業經理，被告
    並要求原告立即終止原先職務、繳回門禁卡、識別卡以前往
    上開各分店報到。原告吳春蘭與呂中華原任品類課長職務係
    負責被告總公司之採購業務，原告張瓅予原任進口課長職務
    係負責被告總公司家庭五金處之採購進口業務行政支援及協
    調工作，然改派後之職務屬性均為業務銷售，非原告所能勝
    任；又原告每日工作時數將增加2小時，每月從週休2日改為
    僅輪休6天，且原告為原先職務工作之便而定居新北市淡水
    區，改派職務將致原告上下班不便，上開勞動條件之變更均
    不利原告，是被告未與原告商議即變更工作場所及應從事工
    作，該調動又非被告經營所必需，被告業已違反兩造勞動契
    約，原告即於98年10月5日以存證信函終止兩造勞動契約，
    又於同年月28日申請台北縣政府處理勞資爭議協調，被告均
    置之不理，爰依勞動基準法（下稱勞基法）第14條第1項第6
    款、第4項、第17條、第37條、勞基法施行細則第24條第3款
    、勞工退休金條例第11條第1項、第2項、第12條第1項規定
    ，向被告請求資遣費、特別休假未休工資，並聲明：被告應
    給付原告吳春蘭88萬203元、原告張瓅予12萬1,016元、原告
    呂中華6萬6,008元，及均自起訴狀繕本送達翌日起至清償日
    止，按週年利率5%計算之利息。並願供擔保請准宣告假執行
    。
四、被告則以：原告吳春蘭與被告間聘僱契約第J條約定及原告
    張瓅予、呂中華與被告間僱佣合約書第7條、第6條約定，被
    告如有業務需要得隨時調派原告工作地點及工作內容；又被
    告為求人力交流及促使員工了解其職位相關工作，實施輪調
    以縮小被告總公司與店端差距，以增進店端升遷機會，故被
    告將總公司與分公司員工輪調係屬常態，原告既業已知悉被
    告經常有職務調動情形，並同意被告得依需要隨時調派其工
    作地點及內容，被告即無違反勞動契約，且原告既經調動職
    務，其後之勞動條件自應比照各分公司規定辦理而無差別待
    遇之不利變更。而原告吳春蘭、呂中華原職務所負之採購工
    作包括商品採購、分析反應顧客需求、檢查銷售情形、協助
    分店銷售並協調改善及安排促銷活動等，與其後改派之業務
    銷售相關；原告張瓅予原職務所負之進口業務行政支援與協
    調工作內容為協助處經理處理行政事務、廠商與被告間採購
    業務之聯絡協調，於調動後職務係承店長之命協助業務及行
    政工作、擔任分店各部門間溝通協調部分亦無明顯差異；且
    被告提供原告調店後為期3個月之訓練，使其得熟悉工作環
    境及內容，故被告對原告所為調動係在原告工作能力範疇內
    ，而未有無法勝任情事。另原告先後工作地點均在新北市內
    ，通勤時間亦在30分鐘至1小時間，為社會大眾可容忍範圍
    ，無調動地點過遠之嫌。再者，原告呂中華於98年10月2日
    尚有向店端報到，卻未直接探查被告調動之真意，僅事後以
    簡訊通知離開，不得以此謂被告違反勞動契約等語，資為抗
    辯，並聲明：原告之訴及假執行之聲請均駁回。如受不利判
    決，願供擔保請准宣告免為假執行。
五、兩造不爭執之事實：
  (一)原告吳春蘭自85年9月17日起於被告總公司擔任家庭五金處
    園藝課之品類課長，原告張瓅予則自94年3月30日起於被告
    總公司任職於家庭五金處，原告呂中華則自96年7月10日起
    於被告總公司擔任家庭五金處家用百貨課之品類課長，工作
    地點均在新北市○○區○○路27號後棟1樓，原告於98年10
    月5日依勞基法第14條第1項第6款規定終止勞動契約。
  (二)被告於98年10月1日將原告吳春蘭改調被告公司之台北板橋
    分公司擔任營業經理、原告張瓅予改調被告公司之台北新店
    分公司擔任分店秘書、原告呂中華改調被告公司之台北土城
    分公司擔任營業經理。
  (三)原告吳春蘭離職前6個月之薪資各為5萬5,209元、5萬5,473
    元、5萬5,473元、5萬5,473元、5萬5,473元、5萬5,473元，
    原告張瓅予離職前6個月之薪資各為4萬689元、4萬2,409元
    、4萬953元、4萬2,409元、4萬953元、4萬2,409元，原告呂
    中華離職前6個月薪資為4萬5,225元、4萬5,689元、4萬5,09
    9元、4萬5,489元、4萬5,489元、4萬4,709元。
六、原告主張被告對其職務所為之調動，係對原定勞動條件為不
    利變更，是原告於98年10月5日終止兩造間勞動契約，被告
    自應給付原告資遣費、未休特別休假工資，為被告所否認，
    並以前揭情詞置辯，茲本件應審究之爭點為：(一)被告對原告
    所為調動是否違反勞動法令？(二)如是，原告所得請求之資遣
    費、未休假工資為何？
  (一)按勞基法施行細則第7條第1款規定，工作場所及應從事之工
    作有關事項應於勞動契約中由勞資雙方自行約定，故其變更
    原則上亦應由雙方自行商議決定。又按權利之行使，不得違
    反公共利益，或以損害他人為主要目的；行使權利，履行義
    務，應依誠實及信用方法，民法第148條定有明文。雇主為
    調職命令時，權限不能無限擴張，而應受到上開誠信原則之
    限制，通說認為雇主對於勞工之調職處分權應受到權利濫用
    禁止之規範，以避免雇主利用調職手段懲戒或報復勞工，保
    障勞工之權益。為判斷雇主之調職命令有無權利濫用，內政
    部74年9月5日發布之74台內勞字第328433號函揭示五原則：
    基於企業經營上所必需；不得違反勞動契約；對勞工薪資及
    其他勞動條件，未作不利之變更；調動後工作與原有工作性
    質為其體能及技術所可勝任；調動工作地點過遠，雇主應予
    以必要之協助，可供作具體判斷勞資雙方權益之具體化基準
    ，是雇主對於勞工調職命令權之行使，至少須符合該調職五
    原則之規範，始為合法有效。
  (二)查被告與原告吳春蘭簽立之聘僱契約第J條約定：「員工之
    工作應依本公司之工作規則及規定而為之，此等工作規則及
    規定得由本公司隨時修正。」被告與原告呂中樂所簽立之僱
    佣合約書第6條並約定：「職員同意按公司指示，執行一切
    與職員之職位有關之職權及職務（含關係企業間之職務調動
    ），公司如業務需要得隨時調派其工作地點及工作內容。」
    被告與原告張瓅予所簽立之僱佣合約書第7條約定：「職員
    同意按公司指示，執行一切與職員之職位有關之職權及職務
    ，職員並同意，公司如業務需要得隨時調派其工作地點及工
    作內容。」有聘僱契約、僱佣合約在卷可稽，顯然被告如基
    於經營需要，依兩造間勞動契約之約定，自得調動原告工作
    。次查，被告內部輪調制度乃係常年運作方針，尤其逢遇新
    店開張、舊店閉館形成人力增減消長，或為求人力交流及促
    使員工了解其職位相關工作，儲備主管資歷增進店端升遷機
    會，並避免員工有人事道德問題等，被告均以內部輪調制度
    即定期輪調人員調度人力，以拉近總公司與店端間之落差，
    減少公司營業上損失，此由被告於99年間1月調動人數為34
    人、2月6人、3月8人、4月30人、5月13人、6月32人、7月16
    人、8月40人、9月36人、10月77人、11月16人、12月17人，
    有調職記錄統計表及調職記錄在卷可稽，已臻顯然；參諸被
    告於99年5月31日董事會議中，有被告董事林蒼生發言：「
    據聞臺灣家樂福部分採購人員有道德問題」；另董事馬和永
    表示：「不論有無實證，臺灣家樂福的相關做法是定期輪調
    部分採購人員，例如：非食品部門」等語，有被告第8屆第
    15次董事會議事錄存卷可參，可知被告係為營運需要而有輪
    調制度存在，且實行內部輪調制度確為常態，則原告主張被
    告係恣意調動原告，非經營上需要云云，尚非可採。
  (三)又查，被告對原告所為之調職，並未更動原告敘職和薪資等
    重大勞動條件，為原告所不否認，其雖主張：調動後每日工
    作時數增加近2小時，由週休2日改為每月輪休6日，且原告
    為原先工作定居新北市淡水區，其後調職地點亦增加上下班
    交通時間及花費，均屬不利原告云云。惟查，原告既由總公
    司調動至分店擔任不同工作，其工作時間當配合分店營業時
    間有所調整，不得僅以工作時間增加即謂被告調動違法。至
    原告調動後之工作地點係在新北市板橋區、新北市新店區、
    新北市土城區，與原告原任職之新北市淡水區，均在新北市
    內，屬大台北生活圈範圍，通勤距離為社會大眾可容忍範圍
    ，原告不得僅以通勤時間增加即謂被告之調動地點過遠。復
    查，原告吳春蘭、呂中華原職務為品類課長，雖係擔任採購
    工作，然除負責採購商品外，亦具有商品項目及數量之決定
    權，故其須具備調整品類以反應顧客需求、聆聽顧客而進行
    認知、分析及反應以遠達到顧客期待、運用價格策略立即反
    應市調結果、提供有爆發力的促銷活動及主題、分析各店營
    業額成果和鋹要指標來調整、提供行動等，有品類課長工作
    規則在卷可稽，則其原擔任之採購工作實已涵括業務銷售之
    部分專業能力；另原告張瓅予原任家庭五金處秘書，職務內
    容為協助處長處理各項行政事務，並擔任廠商與被告間採購
    業務聯絡協調工作，性質屬部門秘書，其後調動之職務亦係
    協助店長處理業務及行政工作，並擔任分店各部分間溝通協
    調工作，與原先秘書性質職務差異不大，有部門秘書工作規
    則在卷可佐，且被告於提供調店後提供原當為期3個月之訓
    練時間，為原告所不爭執，是難認原告調職後之工作非其體
    能及技術所能勝任，原告徒以調職後之工作與調職前之工作
    有別，即謂非原告所能勝任云云，亦非可採。
  (四)基上，被告對原告之調職難認有違勞動契約或勞工法令，原
    告主張被告所為調職處分有違勞動契約及勞工法令致損害勞
    工權益，並無可取，則其主張得依勞基法第14條第1項第6款
    、第4項規定，終止勞動契約請求被告給付資遣費，即非有
    據。次按勞工在同一雇主或事業單位繼續工作滿一定期間者
    ，雇主應給予特別休假，勞基法第38條定有明文。依勞基法
    施行細則第24條規定，本法第38條之特別休假，特別休假日
    期應由勞雇雙方協商排定之。特別休假因年度終結或終止契
    約而未休者，其應休未休之日數，雇主應發給工資。據此，
    可知特別休假雇主加倍發給工資，須以該休假日工作係出於
    雇主之需求要求勞工加班為要件。若勞工並未表示欲休特別
    休假，雇主自無從表示同意，縱因而導致年度終了或契約終
    止時仍有未休畢之特別休假，亦無從遽認係屬雇主徵得勞工
    同意於特別休假日工作。本件原告主張於勞動契約終止時猶
    有特別休假未休畢，為被告所否認，姑不論原告主張是否屬
    實，惟本件原告既係自行終止兩造間勞動契約關係，其復未
    舉證其特別休假未休畢係出於被告要求所致，則原告請求被
    告給付特別休假未休畢之工資云云，即屬無據。
七、綜上所述，原告依勞基法第14條第1項第6款、第4項、第17
    條、第37條、勞基法施行細則第24條第3款、勞工退休金條
    例第11條第1項、第2項、第12條第1項規定，請求被告給付
    資遣費、特別休假未休工資，給付原告吳春蘭88萬203元、
    原告張瓅予12萬1,016元、原告呂中華6萬6,008元，及均自
    起訴狀繕本送達翌日起至清償日止，按週年利率5%計算之利
    息，均無理由，應予駁回。原告之訴既經駁回，其假執行之
    聲請亦失所附麗，應併予駁回。
八、本件事證已臻明確，兩造其餘攻擊防禦方法及其他所為之舉
    證，經審酌後認對於本件判斷不生影響，爰不一一論述，併
    此敘明。
九、訴訟費用負擔之依據：民事訴訟法第78條。
中    華    民    國   100    年    2    月     11    日
                  勞工法庭      法  官  賴惠慈
以上正本係照原本作成。
如對本判決上訴，須於判決送達後20日內向本院提出上訴狀。如
委任律師提起上訴者，應一併繳納上訴審裁判費。
中    華    民    國   100    年    2     月    11    日
                                書記官  廖素芳